臺灣高等法院刑事裁定　　　　　　　　　100年度抗字第468號
抗　告　人
即受 刑 人　楊新奇
上列抗告人即受刑人因檢察官聲請定其應執行刑案件，不服臺灣
士林地方法院中華民國100 年4 月18日定其應執行刑之裁定（10
0 年度聲字第565 號），提起抗告，本院裁定如下：
    主  文
抗告駁回。
    理  由
一、原裁定意旨略以：抗告人即受刑人楊新奇因違反毒品危害防
    制條例案件，先後經判處如附表所示之刑，並均經確定在案
    ，有判決書4 份及臺灣高等法院被告前案紀錄表1 份附卷可
    參。茲檢察官聲請定其應執行之刑，審核認聲請為正當，自
    應准許。爰依刑事訴訟法第477 條第1 項、刑法第53條、第
    51 條 第5 款之規定，裁定受刑人楊新奇所犯如附表所示之
    罪，應執行有期徒刑1 年等語。
二、抗告意旨略以：伊所犯毒品危害防制條例案件2 罪，分別宣
    告有期徒刑7 月及6 月，原審裁定數罪併罰，應執行有期徒
    刑1 年，僅減1 個月徒刑，惟其他受刑人犯2 罪以上即減2
    個月徒刑，差距如此大，有失公平原則，請於法律平等下，
    使伊得到公平待遇云云。
三、按裁判確定前犯數罪者，併合處罰之，有二裁判以上者，依
    刑法第51條之規定，定其應執行之刑，同法第50條、第53條
    分別定有明文。次按，法院就自由裁量權之行使，除不得逾
    越法律所規定範圍之外部性界限外，另應受比例原則、公平
    正義原則之規範，謹守法律秩序之理念，體察法律之規範目
    的，使其結果實質正當，合於裁量之內部性界限，俾與立法
    本旨相契合。刑法第51條第5 款規定數罪併罰，宣告多數有
    期徒刑者，應於各刑中之最長期以上，各刑合併之刑期以下
    ，定其應執行之刑期，但不得逾30年。其就數罪併罰，固非
    採併科主義，而係採限制加重主義，就俱發各罪中，以最重
    之宣告刑為基礎，由法院參酌他罪之宣告刑，裁量加重定之
    ，且不得逾法定之30年最高限制，此即外部性界限。法院為
    裁判時，二者均不得有所踰越。在數罪併罰，有二裁判以上
    ，定其應執行之刑時，固屬於法院自由裁量之事項，然仍應
    受前揭外部性界限及內部性界限之拘束（最高法院94年度臺
    非字第233 號、96年度臺上字第7583號判決意旨參照）。又
    按，數罪併罰之定應執行之刑，係出於刑罰經濟與責罰相當
    之考量，並非予以犯罪行為人或受刑人不當之利益，為一種
    特別的量刑過程，相較於刑法第57條所定科刑時應審酌之事
    項係對一般犯罪行為之裁量，定應執行刑之宣告，乃對犯罪
    行為人本身及所犯各罪之總檢視，除應考量行為人所犯數罪
    反應出之人格特性，並應權衡審酌行為人之責任與整體刑法
    目的及相關刑事政策，在量刑權之法律拘束性原則下，依刑
    法第51條第5 款之規定，採限制加重原則，以宣告各刑中之
    最長期為下限，各刑合併之刑期為上限，但最長不得逾30年
    （舊法為20年），資為量刑自由裁量權之外部界限，並應受
    法秩序理念規範之比例原則、平等原則、責罰相當原則、重
    複評價禁止原則等自由裁量權之內部抽象價值要求界限之支
    配，使以輕重得宜，罰當其責，俾符合法律授與裁量權之目
    的，以區別數罪併罰與單純數罪之不同，兼顧刑罰衡平原則
    。個案之裁量判斷，除非有全然喪失權衡意義或其裁量行使
    顯然有違比例、平等諸原則之裁量權濫用之情形，否則縱屬
    犯罪類型雷同，仍不得將不同案件裁量之行使比附援引為本
    案之量刑輕重比較，以視為判斷法官本於依法獨立審判之授
    權所為之量情裁奪有否裁量濫用之情事。此與所謂相同事務
    應為相同處理，始符合比例原則與平等原則之概念，迥然有
    別（最高法院100 年臺上字第21號判決意旨參照）。
四、經查：
（一）受刑人所犯如編號1所示之罪，經判處有期徒刑7月；所犯
      如附表編號2所示之罪，經判處有期徒刑6月，有各該案件
      之判決書正本、網路擷取本、執行指揮書及本院被告前案
      紀錄表在卷可稽；上開刑期經原審審酌受刑人本身所犯數
      罪反應出之人格特性及責任，在法律秩序之理念及法律目
      的之內部界限範圍內，裁定應執行有期徒刑1 年，經核並
      無不合。又數罪併罰中之一罪，依刑法規定得易科罰金，
      若因與不得易科之他罪併合處罰結果而不得易科罰金時，
      原可易科部分所處之刑，自無庸為易科罰金折算標準之記
      載（司法院大法官釋字第144 號解釋參照），附此敘明。
（二）受刑人雖將不同犯罪類型定執行刑之裁量行使比附援引為
      本案定執行刑輕重之比較，指摘原審裁定之不當而提起抗
      告；然原審就受刑人所犯之前開數罪，為反應受刑人所犯
      數罪之嚴重性及貫徹刑法量刑公平正義之理念，適用「限
      制加重原則」之量刑原理，對受刑人給予適度之刑罰折扣
      ，而定前述之應執行刑，並未踰越刑法第51條第5 款所定
      法律之外部界限，亦無全然喪失權衡意義或其裁量行使顯
      然有違比例、平等原則等裁量濫用情事，自不得以不同個
      案之量刑而指摘原審裁定有有失公平原則之違法或不當。
（三）本件受刑人徒憑己見，提起抗告主張原審裁定有違公平原
      則云云，為無理由，應予駁回。
據上論斷，應依刑事訴訟法412條，裁定如主文。
中    華    民    國   100    年    5     月    19    日
                  刑事第九庭  審判長法  官  陳貽男
                                    法  官  蔡聰明
                                    法  官  蔡守訓
以上正本證明與原本無異。
如不服本裁定，應於收受送達後五日內向本院提出抗告狀。
                                    書記官  許俊鴻
中    華    民    國   100    年    5     月    19    日